【裁判字號】    96,訴,212
【裁判日期】    970215
【裁判案由】    違反槍砲彈藥刀械管制條例
【裁判全文】
臺灣新竹地方法院刑事判決               96年度訴字第212號
公  訴  人  臺灣新竹地方法院檢察署檢察官
被      告  乙○○
                    （現於臺灣臺北看守所附設勒戒處所觀察
選任辯護人  林進塗律師
上列被告因違反槍砲彈藥刀械管制條例案件，經檢察官提起公訴
（九十五年度偵緝字第六０九號），本院判決如下：
    主  文
乙○○未經許可，持有可發射子彈具有殺傷力之改造手槍，處有
期徒刑參年陸月，併科罰金新臺幣伍萬元，罰金如易服勞役，以
新臺幣壹仟元折算壹日。
扣案仿ＣＯＬＴ半自動手槍製造換裝土造金屬槍管而成之改造手
槍壹支（含彈匣壹個，槍枝管制編號：0000000000號
）沒收之。
    事  實
一、乙○○明知非經主管機關許可，不得持有可發射子彈具有殺
    傷力之改造槍枝及子彈，竟未經許可，基於持有可發射子彈
    具有殺傷力之改造槍枝之犯意，於民國九十四年十二月二十
    三日晚上九時五分以前之不詳時間、不詳地點，以不詳方法
    取得具殺傷力之仿ＣＯＬＴ半自動手槍製造換裝土造金屬槍
    管而成之改造手槍一支（含彈匣一個，槍枝管制編號：00
    00000000號）並未經許可而持有之。嗣於九十四年
    十二月二十三日晚上九時五分許，其將該改造手槍放置於機
    車置物箱內，自其位於新竹市○區○○路一段一五六巷一五
    四之六號住處騎乘該機車至住處附近之新竹市○區○○路一
    段一五六巷一五四號旁空地，手戴工作手套將該改造手槍自
    機車置物箱內取出，藏放在空地旁之電線桿下方附近以繩堆
    覆蓋後即站在該處等候，因上述經過已為稍早接獲線報表示
    有人欲在該處交易槍枝，乃事先守候埋伏在該處對面小巷內
    之員警丁○○目睹，丁○○等候數分鐘後見無其他人出現交
    易槍枝遂於當晚九時二十分上前表明身份，並在乙○○所站
    位置附近之繩堆扣得上開改造手槍而查獲上情。
二、案經新竹市警察局第一分局報請臺灣新竹地方法院檢察署檢
    察官偵查起訴。
    理  由
壹、程序部分：按「被告以外之人於審判外之言詞或書面陳述，
    除法律有規定者外，不得作為證據」，刑事訴訟法第一百五
    十九條定有明文。而所謂法律有規定者，即包括同法第一百
    五十九條之一至之五所規定傳聞證據具有證據能力之例外情
    形。其中第一百五十九條之一第二項明定於偵查中向檢察官
    所為之陳述，「除顯有不可信之情況者外」，得為證據。所
    謂「顯有不可信性」，係指陳述是否出於供述者真意、有無
    違法取供情事之任意陳述信用性已否受確實保障而言，故應
    就偵查筆錄製作之原因、過程及其功能等加以觀察其信用性
    ，據以判斷該傳聞證據是否無顯不可信之情況而例外具有證
    據能力，並非對其陳述內容之證明力如何加以論斷，二者之
    層次有別，不容混淆，最高法院九十五年度臺上字第六四八
    九號裁判意旨可資參考。被告之辯護人雖於本院行準備程序
    時主張證人丁○○、廖文盛、蔡和泰於偵查中之供述為審判
    外之陳述無證據能力云云。惟審酌證人丁○○、廖文盛、蔡
    和泰均為警員，其等於偵查中之證述並無證據證明係非法取
    得，或有何證據足認於檢察官訊問時有不能自由陳述或受非
    法取證之情事，且並無顯有不可信之情形，是證人丁○○、
    廖文盛、蔡和泰於偵查中向檢察官所為之陳述得為證據。合
    先敘明。
貳、實體部分：
一、訊據被告乙○○固坦認有於前揭時間，騎乘機車前往住處附
    近之新竹市○區○○路一段一五六巷一五四號旁空地，於站
    立該處時，為警上前在距其站立不遠處繩堆下起出本件扣案
    手槍之事實，惟矢口否認有何違反槍砲彈藥刀械管制條例之
    犯行。辯稱：伊當時是與老闆甲○○約在該處還錢，本件扣
    案手槍並非伊所持有而藏放，伊並不知繩堆下有藏放手槍，
    員警出現後在附近找了許久才找到扣案手槍，所以員警所述
    有看到伊藏槍經過並非事實，扣案之槍彈與伊無關云云。辯
    護人則為被告辯稱：本件扣案槍枝並非被告所有，證人即警
    員丁○○、廖文盛、蔡和泰所述與實情不符，均係謊言矛盾
    百出，證人丁○○既已目睹所謂被告騎機車到現場後手戴手
    套拿出手槍放在電線桿旁，何以當時不直接出面將被告逮捕
    以便人贓俱獲，再者，被告既然敢明目張膽拿出手槍，又何
    需遮遮掩掩將槍枝放在繩堆下怕人看到，此顯然不符合一般
    常情。再查當日係寒冷之冬天，若被告要交易槍枝，與其將
    槍枝拿進拿出被人發現倒不如放在厚重大衣下，更為安全及
    隱密，且被告並未離開現場，工作手套又為重要證據，證人
    丁○○為何不將工作手套一起查扣？又一般在交易或販賣槍
    枝之人應是一手交貨一手數錢，被告戴手套如何數錢？又扣
    案槍枝經送鑑定後，並無被告之指紋，若該槍枝確係被告所
    有，槍枝應會有殘存被告未戴手套前之指紋始為合理，但事
    發前槍枝上之指紋為何憑空消失全然不見？且警員已看到被
    告將槍枝放在電線桿旁草叢中，何以大肆周章搜查被告身體
    及機車，此種行動，在在彰顯警員藏槍之佈局。又證人丁○○既有攜帶照相機，何以未將被告藏放槍枝過程拍照？而三
    位警員中證人丁○○、廖文盛是騎摩托車到現場，證人蔡和
    泰開車前往，何以僅有證人丁○○看到被告之藏槍行為，證
    人廖文盛、蔡和泰均稱未注意、不清楚被告在現場作何事？
    是證人丁○○、廖文盛、蔡和泰所述相互矛盾，不足採信，
    可見本案槍枝是證人丁○○事先佈局，以此栽贓予被告，以
    便獲得獎勵升官等語。
二、經查：
（一）本件係因證人即警員丁○○接獲線報指出在新竹市○○路
      ○段一五六巷有槍枝交易，證人丁○○乃邀集另二名警員
      即證人廖文盛、蔡和泰一同前往新竹市○○路○段一五六
      巷一五四號，由證人丁○○、廖文盛一前一後埋伏在該處
      斜對角小巷內，證人丁○○並親眼目睹被告騎乘機車到達
      新竹市○○路○段一五六巷一五四號旁空地後，雙手戴工
      作手套自機車置物箱拿出一支槍，放在電線桿旁，以繩子
      蓋住之經過等事實，經證人丁○○於偵查中證述：「因有
      線報指出在經國路一段一五六巷有槍枝交易，我是和蔡和
      泰、廖文盛一起過去，約是晚上九點到現場，我們到時沒
      有其他人，乙○○是約隔了五分鐘後自行騎車到，我看到
      他從置物箱拿出一把槍，雙手戴工作手套，將槍放在電線
      桿旁，以現場的繩子將槍蓋住。過三至五分鐘，沒有人和
      他交易，就上前逮他。」（見九十五年度偵字第九八頁第
      六一頁），及本院審理時到庭證述：「我躲在查獲地點斜
      對角巷子裡，蔡和泰開車繼續往前走，走到查獲地點看不
      到他的地方，廖文盛站在我後面。……我到現場三分鐘後
      看到他從我埋伏地點的斜對面也就是一五四號旁邊巷子騎
      一台白色豪邁機車出來，他把機車放在路燈的旁邊，打開
      車箱，戴白色工作手套，從車箱裡拿出一把槍放在路燈旁
      邊一堆繩子的下面，被告到場時還有四處觀望。我繼續埋
      伏，我聽到的訊息是有人要跟被告買槍，所以我還在等，
      等了三至五分鐘沒人過來，我就過去表明身分。我上前向
      被告表明身分，也叫被告從現場尼龍繩堆裡翻出槍，確定
      有槍，控制住被告後，我再打電話叫蔡和泰開車過來載被
      告。」（見本院卷第八０頁反面至第八一頁）。
（二）證人丁○○前開所述係在被告所站位置附近電線桿旁繩堆
      下之查獲本件扣案槍枝等情，經核亦與證人廖文盛於偵查
      中所述：「……後來就在嫌疑人站的附近查獲一把槍，…
      …被告站在電線桿旁邊，槍就藏在電線桿旁邊的一堆草繩
      下面，距被告隨手可及的地方，槍沒有用任何包裝物包裝
      」等語相符（見九十五年度偵字第九八號卷第七六頁），
      而證人丁○○、廖文盛均為執法人員，與被告又無任何仇
      恨怨隙，應無甘冒刑責設詞誣陷被告之必要。而證人丁○○埋伏位置可清楚看見一五六巷一五四號旁空地情形，亦
      有證人丁○○所提現場模擬照片六張附卷足佐（見本院卷
      第九０至九二頁），是證人丁○○所述應可採信。
（三）至被告之辯護人所質疑證人丁○○未在被告藏槍時即出面
      將被告查獲或將被告藏槍經過拍照一節，然證人丁○○所
      接獲之線報係槍枝交易，證人丁○○在被告藏放槍枝時未
      即查獲，而係等待數分鐘無其他人出現後始出面查獲，亦
      屬合理，此外，槍枝係有殺傷力之危險物品，查獲時又屬
      夜間光線不佳，證人丁○○埋伏位置距被告藏槍地點又相
      隔一條道路之遠，拍照時所必須使用之閃光燈將使證人丁○○等人暴露行蹤，不但失去埋伏之意義，更徒增證人丁○○等警員之生命危險，是被告之辯護人此一質疑並無理
      由；又扣案槍枝並未驗出可資比對指紋，有新竹市警察局
      指紋鑑驗報告書一份在卷可參（見九十五年度偵字第九八
      號卷第四九頁），且被告所使用之工作手套亦未扣案，而
      遭辯護人以此推論本件係警員栽槍，然被告拿取槍枝時既
      手戴手套，扣案槍枝無法驗出可資比對指紋，自屬當然之
      理，況工作手套並非違禁物，證人丁○○因此疏忽未將工
      作手套一併扣案雖有未洽，但均不能以此遽認證人丁○○
      證述不可採信；又被告藏放槍枝現場為被告住處外之巷弄
      旁空地，與被告有相當地緣關係，被告雖辯當稱日之所以
      前往現場係因與老闆即證人甲○○約在該處還錢云云，然
      被告對於證人甲○○欠款金額歷次供述不一（見九十五年
      度偵字第九八號卷第三四頁、九十五年度偵緝字第六０九
      頁第一六頁、本院卷第二三二頁反面），則是否有被告所
      辯約在該處還錢之事殊值懷疑，縱然確有約在該處還錢之
      事，亦與被告是否持有槍枝在該處交易無關，即不能以此
      解免被告犯有本件。另被告所聲請傳喚之證人即被告之叔
      叔丙○○到庭作證（相關證述見本院卷第二二六頁以下）
      ，依證人丙○○證述，證人丙○○係在被告遭警查獲後始
      經過現場，並未目擊警員埋伏過程，亦未見到警員從何處
      起獲扣案槍枝，是證人丙○○之證述亦不足以做為有利被
      告之證據。
（四）再按測謊鑑定，係依一般人若下意識刻意隱瞞事實真相時
      ，會產生微妙之心理變化，例如：憂慮、緊張、恐懼、不
      安等現象，而因身體內部之心理變化，身體外部之生理狀
      況亦隨之變化，例如：呼吸急促、血液循環加速、心跳加
      快、聲音降低、大量流汗等異常現象，惟表現在外之生理
      變化，往往不易由肉眼觀察，乃由測謊員對受測者提問與
      待證事實相關之問題，藉由科學儀器（測謊機）紀錄受測
      者對各個質問所產生細微之生理變化，加以分析受測者是
      否下意識刻意隱瞞事實真相，並判定其供述是否真實；測
      謊機本身並不能直接對受測者之供述產生正確與否之訊號
      ，而係測謊員依其專業之學識及經驗，就測謊紀錄，予以
      客觀之分析解讀，至於測謊鑑定究竟有無證據能力，刑事
      訴訟法並無明文規定，惟實務上，送鑑單位依刑事訴訟法
      第二百零八條第一項規定，囑託法務部調查局或內政部警
      政署刑事警察局為測謊檢查，受囑託機關就檢查結果，以
      該機關名義函覆原囑託之送鑑單位，該測謊檢查結果之書
      面報告，即係受囑託機關之鑑定報告，該機關之鑑定報告
      ，形式上若符合測謊基本程式要件，包括：(一)經受測人
      同意配合，並已告知得拒絕受測，以減輕受測者不必要之
      壓力。(二)測謊員須經良好之專業訓練與相當之經驗。(
      三)測謊儀器品質良好且運作正常。(四)受測人身心及意
      識狀態正常。(五)測謊環境良好，無不當之外力干擾等要
      件，即賦予證據能力，有最高法院九十二年台上字第二二
      八二號判決意旨足參。檢察官於偵查中得被告同意後將被
      告送請法務部調查局於九十六年三月七日進行測謊，經該
      局以控制問題法、混合問題法進行測謊鑑定結果發現：「
      乙○○稱(1)不知道扣案槍枝是何人攜至現場；(2)扣案槍枝
      不是其所有，上述問題經測試均呈情緒波動反應，研判有
      說謊。」此有法務部調查局九十六年三月八日調科參字第
      ０九六０００九五九二０號測謊報告書一紙在可卷可參（
      見九十五年度偵緝字第六０九號卷第五六頁以下），且該
      測謊係經被告同意，測謊儀器運作正常、施測環境未受干
      擾以及施測者經良好之專業訓練及經驗，雖被告及辯護人
      辯稱被告患有焦慮症及因此服用焦慮症藥物，並提出診斷
      證明書為證（見本院卷第三九頁），而否認測謊結果之正
      確性，然九十五年七月十三日偵訊時，檢察官得被告同意
      已排定法務部調查局於九十五年八月二十四日進行測謊，
      被告並未依約前往（見九十五年度偵字第九八號卷第六六
      頁、第六九頁、第七七頁），且被告自九十四年間起從未
      至精神科就診，反旋即於翌日即九十五年八月二十五日前
      往精神科就診，但之後卻未再有何精神科就診記錄，有中
      央健康保險局保險對象門診就醫記錄明細表在卷可稽（見
      本院卷第一八六頁），是被告之焦慮症應不足以干擾測謊
      結果之正確性，該測謊報告應具有證據能力，此一測謊報
      告之結果與前揭證人丁○○證言證述情節亦不違背，是此
      一證據亦得採之為對被告不利之佐證資料。
（五）本案經警於九十四年十二月二十三日晚上九時二十分許起
      至當晚九時三十分許止，在被告所站新竹市○○路○段一
      五六巷一五四號旁空地搜索，扣得改造手槍一支（含彈匣
      一個）之事實，有搜索扣押筆錄、扣押物品收據、扣押物
      品目錄表、搜索經過及結果陳報書及現場照片四張等附卷
      可稽（見九十五年度偵字第九八號卷第一０至一四頁、第
      二０至二一頁）。而扣案槍彈經送內政部警政署刑事警察
      局鑑定結果為：改造手槍一支（槍枝管制編號：0000
      000000號），認係由仿ＣＬＯＴ廠半自動手槍製造
      之槍枝，換裝土造金屬槍管改造而成之改造手槍，機械性
      能良好，可供擊發適用子彈，認具殺傷力，有該局九十五
      年一月九日刑鑑字第０九四０一九九八九三號槍彈鑑定書
      在卷為憑（見九十五年度核退偵字第六五號卷第六至八頁
      ），足認扣案槍枝一支具有殺傷力。綜核上情，被告所辯
      不足採信，本案事證明確，被告犯行堪以認定，應予依法
      論科。
、論罪科刑部分：
一、新舊法比較：
    被告行為後，刑法於九十四年二月二日修正公布，並於九十
    五年七月一日施行。按行為後法律有變更者，適用行為時之
    法律，但行為後之法律有利於行為人者，適用最有利於行為
    人之法律，現行刑法第二條第一項定有明文。此規定乃與刑
    法第一條罪刑法定主義契合，而貫徹法律禁止溯及既往原則
    ，係規範行為後法律變更所生新舊法律比較適用之準據法，
    是刑法第二條本身雖經修正，但刑法第二條既屬適用法律之
    準據法，本身尚無比較新舊法之問題，應一律適用裁判時之
    現行刑法第二條規定以決定適用之刑罰法律。又刑法修正之
    比較新舊法，應就罪刑有關之共犯、未遂犯、想像競合犯、
    牽連犯、連續犯、結合犯，以及累犯加重、自首減輕暨其他
    法定加減原因（如身分加減）與加減例等一切情形，綜其全
    部罪刑之結果而為比較（最高法院九十五年五月二十三日九
    十五年度第八次刑事庭會議決議參照）。經查：修正前刑法
    第四十二條第二項前段規定：「易服勞役以一元以上三元以
    下折算一日」。又依據修正前罰金罰鍰提高標準條例第二條
    前段規定，就原定數額提高為一百倍折算一日，則本件被告
    行為時之易服勞役折算標準，應以銀元三百元折算一日，即
    新臺幣九百元折算一日；惟修正公布施行之刑法第四十二條
    第三項前段規定：「易服勞役以新臺幣一千元、二千元或三
    千元折算一日」，經比較上述修正前後易服勞役折算標準，
    應以修正後規定較有利於被告。
二、核被告所為，係犯槍砲彈藥刀械管制條例第八條第四項之未
    經許可持有可發射子彈具有殺傷力之槍枝罪。爰審酌具有殺
    傷力之改造槍枝係屬高度危險之物品，非經主管機關許可，
    當不得擅自持有，被告漠視法令，非法持有槍枝，危害社會
    治安，且犯後否認犯行，態度難謂良好，念其持有之槍枝數
    量為一支，亦未發現有持以從事其他不法行為，兼衡其犯罪
    動機、目的、手段、生活狀況、智識程度等一切情狀，量處
    如主文所示之刑，罰金部分，依刑法第二條第一項後段規定
    ，應適用修正後之刑法第四十二條第三項前項規定，定其易
    服勞役之折算標準。
三、扣案仿ＣＯＬＴ半自動手槍製造換裝土造金屬槍管而成之改
    造手槍一支（含彈匣一個，槍枝管制編號：0000000
    000號），具有殺傷力，屬違禁物，應依刑法第三十八條
    第一項第一款之規定宣告沒收。
據上論斷，應依刑事訴訟法第二百九十九條第一項前段，槍砲彈
藥刀械管制條例第八條第四項，刑法第二條第一項前段、第十一
條前段、第四十二條第三項前段、第三十八條第一項第一款，判
決如主文。
本案經檢察官侯少卿到庭執行職務。
中    華    民    國    97    年    2     月    15    日
                  刑事第六庭審判長法  官  遲中慧
                                  法  官  魏瑞紅
                                  法  官  黃美盈
以上正本證明與原本無異。
如不服本判決應於收受本判決後十日內向本院提出上訴書狀，其
未敘述上訴理由者，並得於提起上訴後十日內向本院補提理由書
狀（均須按他造當事人之人數附繕本）「切勿逕送上級法院」
。
中    華    民    國    97    年    2     月    15    日
                                   書記官  吳美雲
附錄本件論罪科刑法條：
槍砲彈藥刀械管制條例第8條第4 項
未經許可，持有、寄藏或意圖販賣而陳列第一項所列槍枝者，處
三年以上十年以下有期徒刑，併科新臺幣七百萬元以下罰金。


司法院資訊處製作；財團法人民間司法改革基金會備份。
